【裁判字號】    99,訴,129
【裁判日期】    990601
【裁判案由】    偽造文書等
【裁判全文】
臺灣臺北地方法院刑事判決               99年度訴字第129號
公  訴  人  臺灣臺北地方法院檢察署檢察官
被      告  乙○○
上列被告因偽造文書等案件，經檢察官提起公訴（98年度偵字第
19753 號），本院判決如下：
    主  文
乙○○收受贓物，累犯，處有期徒刑月，如易科罰金，以新臺
幣壹仟元折算壹日。又行使偽造私文書，足以生損害於他人，累
犯，處有期徒刑月，如易科罰金，以新臺幣壹仟元折算壹日，
如附表二所示之偽造「甲○○」署押，均沒收。應執行有期徒刑
肆月，如易科罰金，以新臺幣壹仟元折算壹日，如附表二所示之
偽造「甲○○」署押，均沒收
    事  實
一、乙○○曾因施用毒品案件，經臺灣板橋地方法院以96年度簡
    字第2875號判決判處有期徒刑4 月確定，嗣經臺灣板橋地方
    法院以96年度聲減字第4832號裁定減為有期徒刑2 月確定，
    嗣於民國96年10月29日易科罰金執行完畢。詎仍不知悔改，
    於98年4 月25日上午某時，在位在臺北縣永和市○○路○ 段
    125 號之住處，明知1 名不詳真實姓名、年籍之成年男性友
    人所交付甲○○所有之臺北富邦商業銀行信用卡1 張（卡號
    ：0000 -0000-0000-0000，下稱富邦銀行信用卡；該卡係甲
    ○○於98年4 月23日所遺失），係來路不明之贓物，竟仍基
    於收受贓物之犯意而予收受。旋意圖為自己不法之所有，基
    於詐欺取財及偽造私文書復持以行使之犯意，持上開富邦銀
    行信用卡，於附表一所示之時間，分別前往位在臺北市○○
    區○○路1 段13號「中油萬隆加油站」、位在臺北市萬華區
    ○○○路70號1 樓之16「日進襪子有限公司」，位在臺北市
    萬華區○○○路70號2 樓之6 「赤軍銀飾店」，分別施用詐
    術，均佯稱係「甲○○」本人向前開特約商店確認交易標的
    、金額，並冒用「甲○○」之名義刷卡消費，且接續偽造如
    附表二所示之「甲○○」署名在簽帳單之私文書，再交付予
    前開不知情之特約商店以行使之，致使各該商店承辦人員均
    陷於錯誤，誤認乙○○係真正之持卡人，即誤認係「甲○○
    」親自消費，因而分別交付如附表一所示價值之商品予乙○
    ○，共計詐得價值新臺幣（下同）4,900 元之財物，足生損
    害於甲○○、富邦銀行及如附表一所示之商店。
二、案經臺北市政府警察局文山第二分局報告臺灣臺北地方法院
    檢察署檢察官偵查起訴。
    理  由
壹、證據能力部分：
    按被告以外之人於審判外之言詞或書面陳述，除法律有規定
    者外，不得作為證據，刑事訴訟法第159 條第1 項定有明文
    。惟按被告以外之人於審判外之陳述，雖不符前4 條之規定
    ，而經當事人於審判程序同意做為證據，法院審酌該言詞陳
    述或書面陳述作成時之情況，認為適當者，亦得為證據。當
    事人、代理人或辯護人於法院調查證據時，知有刑事訴訟法
    第159 條第1 項不得為證據之情形，而未於言詞辯論終結前
    聲明異議者，視為有前項之同意，同法第159 條之5 亦規定
    甚明。經查，本院認定犯罪事實所憑之證據中，部分雖屬傳
    聞證據，惟被告乙○○及檢察官均未於本院言詞辯論終結前
    聲明異議，是本院審酌該等言詞或書面陳述作成之情況，並
    無非出於任意性或不正取供，或違法或不當情事，且客觀上
    亦無不可信之情況，堪認為適當，依刑事訴訟法第159 條之
    5 規定，均得作為證據。
貳、實體部分：
一、訊據被告矢口否認涉有上開收受贓物、詐欺取財及偽造私文
    書復持之行使等犯行，並辯稱：伊不知道有沒有收受別人之
    信用卡，也不知道有沒有用這張卡去刷卡，附表二所示之簽
    帳單上面簽的不是伊的名字，是不是伊寫的不知道云云。經
    查：
（一）查前揭富邦銀行信用卡係甲○○於98年4 月23日所遺失，
      業據甲○○證述在卷，故該信用卡係贓物之事實，首堪認
      定。而被告曾於98年9 月21日檢察官訊問時自承：車號GP
      -8641 號自小貨車係伊的，曾於98年4 月25日下午14時56
      分拿別人之信用卡去加油，該信用卡係朋友撿到的，伊係
      於98年4 月25日早上9 點以後，在位在臺北縣永和市○○
      路○ 段125 號的家中拿到上開信用卡，當時是該位朋友告
      訴伊說該信用卡係撿到的，問伊可不可以刷，伊說伊拿去
      加油就知道可不可以刷了，伊就去刷加油錢。伊刷卡加油
      時，簽該信用卡背面的名字，如附表一編號1 之簽帳單是
      伊去加油的等語綦詳（見臺灣臺北地方法院檢察署98年度
      偵字第19753 號卷，下稱偵卷第32頁至第33頁），並有卷
      附車籍查詢- 基本資料詳細畫面1 紙（見偵卷第12頁）、
      中油公司萬隆站簽帳單1 紙（見偵卷第26頁）等件在卷可
      稽，且由中油萬隆站內之監視錄影器翻拍相片以觀（見偵
      卷第13頁），即能知悉被告所有之車號GP-8641 號自小貨
      車的確有於98年4 月25日下午15時左右，前往該加油站加
      油之情事，故被告前開任意性自白，與事實核屬相符，進
      而能知悉如附表二編號1 所示中油公司萬隆加油站簽帳單
      上簽名欄之「甲○○」署名確為被告所偽簽。其次，將卷
      附如附表二編號2 、3 所示之日進襪子有限公司、赤軍銀
      飾店之簽帳單（見偵卷第27頁、第28頁）與前開編號1 所
      示中油公司萬隆加油站之簽帳單對照以觀，可知上開3 紙
      簽帳單簽名欄上之「甲○○」署名，不論在運筆習性、筆
      畫關連、配字形態、間距及組織方式等書寫特徵上均屬一
      致，且如附表一所示，3 次簽帳消費之時間均於同日內密
      接之時間內為之，再參酌各個簽帳消費行為之地點與在各
      地點間移動所需之交通時間後，亦可認如附表一所示之3
      次消費行為，確係同一人所為，進而能推知如附表一編號
      2 、3 所示消費，亦為被告持上開富邦銀行信用卡，偽簽
      如附表二編號2 、3 所載簽帳單上簽名欄之「甲○○」署
      名。從而，被告收受上開富邦銀行信用卡後，確於如附表
      一所示之時、地，分別冒用「甲○○」之名義刷卡消費，
      且接續偽造如附表二所示之「甲○○」署名在簽帳單上，
      再交付予前開不知情之特約商店以行使之，致各該商店承
      辦人員均陷於錯誤，誤認被告係真正之持卡人，即誤認係
      「甲○○」親自消費，因而分別交付如附表一所示價值之
      商品予被告，共計詐得價值4,900 元之財物，足生損害於
      甲○○、富邦銀行及如附表一所示之商店等情，均堪以認
      定。
（二）被告雖在99年3 月1 日本院準備程序中辯稱：伊不知道有
      沒有收受別人之信用卡，也不知道有沒有用這張卡去刷卡
      ，附表二所示之簽帳單上面簽的不是伊的名字，是不是伊
      寫的不知道云云，惟由被告自身在本院所提出之行政院衛
      生署雙和醫院乙診字第98120012號乙種診斷證明書1 紙以
      觀（見本院卷第16頁），可知被告的確曾於98年11月24日
      入該院接受診治，病名為「創傷性腦內出血合併右側肢體
      輕癱」，醫師囑言欄並記載其認知及記憶功能仍有缺失，
      暫時無法正常工作等語，是被告既於本件案發及檢察官為
      前開98年9 月21日之訊問後，曾因腦部受創，造成認知及
      記憶功能產生缺失，則被告恐就本件案發之經過已不負記
      憶，且詳細探究被告在本院準備程序中所為之上開辯詞，
      亦非完全否認犯行，僅係辯稱「不知道」等情，實與其目
      前之記憶能力缺失有關，換言之，因被告目前仍有前開所
      示認知及記憶功能之缺失，尚未治癒，是被告在此身體狀
      況下所為之上開辯詞，應與事實未符，實未能據為有利於
      被告之認定。
（三）綜上，本件事證明確，被告所為之收受贓物犯行及詐欺取
      財、偽造私文書後持以行使等犯行，均堪以認定，並應依
      法論科。
二、核被告所為，係犯刑法第349 條第1 項之收受贓物罪、同法
    第216 條、第210 條之行使偽造私文書罪，及同法第339 條
    第1 項之詐欺取財罪。又被告於如附表一所示自98年4 月25
    日下午14時52分許起至同日下午16時11分許之期間內，接續
    3 次偽造如附表二所示之「甲○○」署名在簽帳單後持以行
    使之行為，時、地均密接，且侵害法益均同一，依一般社會
    觀念，難以強行分割，在刑法評價上，應視為數個舉動之接
    續施行，為接續犯。且被告在如附表二所示之簽帳單上，偽
    造如附表二所示「甲○○」之署名，係偽造私文書之部分行
    為，而偽造私文書之低度行為亦應為行使偽造私文書之高度
    行為吸收，是均不另論罪。另被告行使偽造私文書之犯行與
    如附表一所示之3 次詐欺取財犯行，屬於一行為觸犯數罪名
    之想像競合犯，應依刑法第55條規定，從罪刑較重之行使偽
    造私文書罪論處。次查被告前曾因施用毒品案件，經臺灣板
    橋地方法院以96年度簡字第2875號判決判處有期徒刑4 月確
    定，嗣經臺灣板橋地方法院以96年度聲減字第4832號裁定減
    為有期徒刑2 月確定，嗣於96年10月29日易科罰金執行完畢
    等情，有臺灣高等法院被告前案紀錄表1 份在卷足徵（見本
    院卷第5 頁至第7 頁），是被告於前次有期徒刑之執行完畢
    後，5 年以內故意再犯本件有期徒刑以上之罪，均為累犯，
    應各依刑法第47條第1 項規定，加重其刑。此外，被告所犯
    上開2 罪間，犯意個別，行為互殊，應予分論併罰。爰審酌
    被告之教育程度為高職畢業，現已27歲，應具有相當程度之
    智識、社會閱歷，卻在明知上開不詳真實姓名、年籍之成年
    友人所交付之富邦銀行信用卡，係來路不明之贓物之情形下
    ，竟仍予收受。之後，更持上開富邦銀行信用卡，偽以甲○
    ○之名義，觸犯上開詐欺取財及偽造私文書後復持之行使等
    犯罪，損害甲○○、富邦銀行及如附表一所示商店之權益，
    實屬不該，且所生危害程度非微，暨因被告犯後於偵查中經
    檢察官訊問如附表一編號1 部分之犯行時，曾坦承不諱，僅
    如前所述，因事後曾受有創傷性腦內出血等傷害，致其記憶
    、認知功能受損，方於本院審理中表明不清楚上開犯行，顯
    非蓄意翻異其詞，是其態度尚可等一切情狀，分別量處如主
    文所示之刑，且定其應執行刑，併諭知易科罰金之折算標準
    。
三、此外，如附表二所示偽造之簽帳單，業經行使而交付與各該
    商店或富邦銀行，已非被告所有之物，惟如附表二所示該簽
    帳單之簽名欄上「甲○○」簽名，均係偽造之署押，又無證
    據證明業已滅失，則不問屬於犯人與否，爰依刑法第21 9條
    規定，宣告沒收。
四、據上論斷，應依刑事訴訟法第299 條第1 項前段，刑法第34
    9 條第1 項、第216 條、第210 條、第339 條第1項、第55
    條、第47條第1 項、第51條第5 款、第41條第1 項前段、第
    219 條，判決如主文。
本案經檢察官楊婉鈺到庭執行職務
中    華    民    國    99    年    6    月     1     日
                  刑事第十七庭審判長法  官  劉煌基
                                    法  官  賴淑美
                                    法  官  葉力旗
本正本證明與原本無異。
如不服本判決，應於判決送達後10日內，向本院提出上訴狀。
                                    書記官  林碧華
中    華    民    國    99    年    6    月    1    日
附錄本案論罪科刑法條全文：
（一）中華民國刑法第210條
偽造、變造私文書，足以生損害於公眾或他人者，處5年以下有
期徒刑。
（二）中華民國刑法第216條
行使第210條至第215條之文書者，依偽造、變造文書或登載不實
事項或使登載不實事項之規定處斷。
（三）中華民國刑法第339條
意圖為自己或第三人不法之所有，以詐術使人將本人或第三人之
物交付者，處5年以下有期徒刑、拘役或科或併科1,000元以下罰
金。
以前項方法得財產上不法之利益或使第三人得之者，亦同。
前二項之未遂犯罰之。
（四）中華民國刑法第349條
收受贓物者，處三年以下有期徒刑、拘役或5百元以下罰金。
搬運、寄藏、故買贓物或為牙保者，處5 年以下有期徒刑、拘役
或科或併科1千元以下罰金。
因贓物變得之財物，以贓物論。
附表一：
 ┌──┬────────┬─────────┬────┬────────┐
 │編號│消  費  時  間  │盜用之信用卡      │盜刷金額│遭盜刷之商店    │
 ├──┼────────┼─────────┼────┼────────┤
 │ 1  │98年4 月25日下午│臺北富邦商業銀行卡│200元   │中油萬隆加油站  │
 │    │14時52分許      │號（0000-0000-0000│        │（位在臺北市文山│
 │    │                │-6703號）         │        │區○○路○ 段13號│
 │    │                │                  │        │）              │
 ├──┼────────┼─────────┼────┼────────┤
 │ 2  │98年4 月25日下午│同上              │1,500元 │日進襪子有限公司│
 │    │15時58分許      │                  │        │（位在北市萬華區│
 │    │                │                  │        │西寧南路70號1 樓│
 │    │                │                  │        │之16 ）         │
 ├──┼────────┼─────────┼────┼────────┤
 │ 3  │98年4 月25日下午│同上              │3,200元 │赤軍銀飾店      │
 │    │16時11分許      │                  │        │（位在北市萬華區│
 │    │                │                  │        │西寧南路70號2 樓│
 │    │                │                  │        │之6）           │
 └──┴────────┴─────────┴────┴────────┘
附表二：
┌──┬───────────┬────────────┐
│編號│偽造之文件            │偽造署押之數量          │
├──┼───────────┼────────────┤
│ 1  │中油公司萬隆站簽帳單1 │簽名欄之「甲○○」署名壹│
│    │紙                    │枚                      │
├──┼───────────┼────────────┤
│ 2  │日進襪子有限公司簽帳單│簽名欄之「甲○○」署名壹│
│    │1紙                   │枚                      │
├──┼───────────┼────────────┤
│ 3  │赤軍銀飾簽帳單1紙     │簽名欄之「甲○○」署名壹│
│    │                      │枚                      │
└──┴───────────┴────────────┘

司法院資訊處製作；財團法人民間司法改革基金會備份。
